【裁判字號】    97,訴,3202
【裁判日期】    970908
【裁判案由】    毒品危害防制條例
【裁判全文】
臺灣臺中地方法院刑事判決              97年度訴字第3202號
公  訴  人  臺灣臺中地方法院檢察署檢察官
被      告  甲○○
                    現於臺灣臺中監獄執行中
上列被告因毒品危害防制條例案件，經檢察官提起公訴（97年度
毒偵字第3515號），復經本院合議庭裁定由受命法官獨任行簡式
審判程序，本院判決如下：
    主    文
甲○○施用第一級毒品，累犯，處有期徒刑壹年。
    犯罪事實
一、甲○○前於民國（下同）94年間因竊盜、毒品等案件，經法
    院判處有期徒刑6月、10月、7月，定應執行有期徒刑1年3月
    及7月確定，復經接續執行及減刑，於96年7月16日假釋期滿
    執行完畢（本件已構成累犯）。其曾經觀察勒戒、強制戒治
    之執行，最後1次係於92年間因施用毒品案件，經本院裁定
    送戒治處所施以強制戒治，於92年5月1日強制戒治執行完畢
    釋放；然其猶無法戒絕毒癮，又於前開強制戒治執行完畢釋
    放後5年內之94年間，再犯施用毒品案件，經本院以94年訴
    字第3802號判處有期徒刑10月確定，經與其他竊盜等案件定
    應執行刑及接續執行，於96年7月16日假釋期滿執行完畢；
    再於97年間因施用毒品案件，經本院判處有期徒刑11月、1
    年確定，現執行中。詎其猶不知悔改，復基於施用第一級毒
    品海洛因之犯意，於97年5月26日21時許，在臺中縣龍井鄉
    ○○村○○路49之4號住處，以針筒注射靜脈之方式，施用
    第一級毒品海洛因1次。嗣於97年5月27日15時40分許，在臺
    中縣龍井鄉○○路○段245號前，因交通違規為警攔查後，發
    現其手臂上有針筒注射痕跡，經徵得其同意採集尿液送驗，
    始查獲上情。
二、案經臺中縣警察局烏日分局報請臺灣臺中地方法院檢察署檢
    察官偵查起訴，復經本院合議庭裁定由受命法官獨任行簡式
    審判程序。
    理    由
一、訊據被告甲○○對上開時地施用第一級毒品海洛因之犯行於
    本院坦承不諱，且被告為警查獲後經採尿送驗，以氣相層析
    質譜議檢驗結果，確呈可待因、嗎啡陽性反應，此有中山醫
    學大學附設醫院檢驗科藥物檢測中心出具之尿液檢驗報告附
    卷可稽，足認被告上開自白與事實相符，堪以採信；且按毒
    品危害防制條例已於92年7月9日修正、公布，並於公布後6
    個月施行，修正後之毒品危害防制條例對施用毒品者，僅就
    「初犯」及「5年後再犯」2種情形，有其追訴條件之限制，
    即須於初犯經觀察、勒戒或強制戒治釋放後，5年內均無施
    用毒品之行為，始能認其前所實施之觀察、勒戒或強制戒治
    已足遮斷毒癮，而得於5年後再犯時，再予適用初犯之規定
    ，重行觀察、勒戒等程序。倘5年內已經再犯，被依法追訴
    處罰，縱其第3次（或第3次以上）施用毒品之時間在初犯釋
    放5年以後，即與「5年後再犯」之情形有別，且因已於「5
    年內再犯」，顯見其再犯率甚高，原實施觀察、勒戒或強制
    戒治，已無法收其實效，而無5年戒斷期之存在，自無再經
    觀察、勒戒及強制戒治之必要，應由檢察官逕行起訴，此有
    最高法院95年第7次刑事庭會議決議、最高法院95年度臺非
    字第59號判決可資參照，查被告前因施用毒品案件，經裁定
    並經執行觀察勒戒、強制戒治，最後1次係於92年間因施用
    毒品案件，經本院裁定送戒治處所施以強制戒治，於92年5
    月1日強制戒治執行完畢釋放；然其猶無法戒絕毒癮，又於
    前開強制戒治執行完畢釋放後5年內之94年間，再犯施用毒
    品案件，經本院以94年訴字第3802號判處有期徒刑10月確定
    ，經與其他竊盜等案件定應執行刑及接續執行，於96年7月
    16日假釋期滿執行完畢；再於97年間因施用毒品案件，經本
    院判處有期徒刑11月、1年確定等情，有臺灣高等法院被告
    前案紀錄表在卷可佐，顯見被告前所接受之觀察勒戒、有期
    徒刑之執行程序，均未能遮斷毒癮，參諸最高法院95年5月9
    日第7次刑事庭會議決議及95年度臺非字第59號判決，被告
    再為本案施用毒品犯行，仍屬「再犯」之情形，應予追訴，
    併予敘明。另被告於本院雖一度供稱：我之前有喝美沙酮，
    是不是可以減刑云云，惟查，被告於本院供稱其係於97年3
    月份之前接受美沙酮治療等語（本院卷第17頁），是被告縱
    曾接受美沙酮治療，然再於97年5月26日有本件施用海洛因
    行為，顯見該治療尚無成效，與毒品危害防制條例第21條之
    規定不符，自不足為任何有利被告之認定，併此敘明。本件
    事證明確，被告施用第一級毒品海洛因之犯行，應堪認定。
二、核被告甲○○所為，係犯毒品危害防制條例第10條第1項之
    施用第一級毒品罪。被告施用第一級毒品海洛因而持有海洛
    因之低度行為，應為其施用海洛因之高度行為所吸收，均不
    另論罪。又被告於94年間因竊盜、毒品等案件，經法院判處
    有期徒刑6月、10月、7月，定應執行有期徒刑1年3月及7月
    確定，復經接續執行及減刑，於96年7月16日假釋期滿執行
    完畢等情，有臺灣高等法院被告前案紀錄表、臺灣臺中地方
    法院檢察署刑案資料查註紀錄表在卷可佐，其於有期徒刑執
    行完畢後5年內，故意再犯本件有期徒刑以上之罪，為累犯
    ，應依刑法第47條第1項規定加重其刑。爰審酌被告一再施
    用毒品，經觀察勒戒、強制戒治後，仍不知戒惕，多次施用
    毒品海洛因，前案於91、94、97年間之施用毒品案件，分經
    法院判處有期徒刑8月、10月、11月、1年等情，有臺灣高等
    法院被告前案紀錄表可佐，猶未知悔改，無視於毒品對於自
    身健康之戕害及國家對於杜絕毒品犯罪之禁令，不知戒除惡
    習，然念及被告坦承施用毒品海洛因犯行，態度良好，其施
    用毒品海洛因並無危害他人，本之施用毒品者均有相當程度
    之成癮性及心理依賴，其犯罪心態與一般刑法犯罪之本質並
    不相同，容應以「病人」之角度為考量，並側重適當之醫學
    治療及心理矯治為宜等一切情狀，量處如主文所示之刑。
據上論斷，應依刑事訴訟法第273條之1第1項、第299條第1項，
毒品危害防制條例第10條第1項、刑法第11條前段、第47條第1項
，判決如主文。
中    華    民    國    97    年    9     月    8     日
                          臺灣臺中地方法院刑事第十庭
                              法  官  黃  家  慧
上正本證明與原本無異。
如不服本判決，應於收受送達後10日內向本院提出上訴書狀（應
敘述具體理由並附繕本）。
上訴書狀如未敘述理由，應於上訴期間屆滿後20日內補提理由書
於本院。
                              書記官  陳  靖  騰
中    華    民    國    97    年    9     月    8     日
附錄論罪科刑法條
毒品危害防制條例第10條第1項
施用第一級毒品者，處 6 月以上 5 年以下有期徒刑。


司法院資訊處製作；財團法人民間司法改革基金會備份。
